【裁判字號】    94,上,945
【裁判日期】    950517
【裁判案由】    清償債務
【裁判全文】
臺灣高等法院民事判決                   94年度上字第945號
上  訴    人  丙○○
訴訟代理  人  楊肅欣律師
第一被上訴人  乙○○
              甲○○
              戊○○
第二被上訴人  丁○○
共        同
訴訟代理  人  蔡文燦律師
上列當事人間清償債務事件，上訴人於中華民國94年10月12日臺
灣桃園地方法院94年度訴字第630 號第一審判決提起上訴，經本
院於95年5月3日言詞辯論終結，判決如下：
    主  文
原判決關於命上訴人給付第一被上訴人各超過新臺幣壹佰零參萬
玖仟伍佰貳拾參元、第二被上訴人超過新臺幣伍拾捌萬捌仟伍佰
伍拾參元之本息，及其假執行之宣告，與該訴訟費用部分均廢棄
。
上開廢棄部分，第一、二被上訴人在第一審之訴及其假執行之聲
請均駁回。
其餘上訴駁回。
廢棄改判部分之第一、二審訴訟費用，由第一、二被上訴人負擔
，駁回部分之第二審訴訟費用，由上訴人負擔。
    事  實  及  理  由
一、第一、二被上訴人起訴主張：上訴人於93年9月12 日在證人
    林德昌、林其城、林元種、林庭岩見證下，書立承諾書（下
    稱系爭承諾書），載明依被上訴人之父林登科與上訴人之父
    林松德於65年10月21日簽定之「財產分配合約書」（下稱系
    爭合約書）所載，將坐落桃園縣蘆竹鄉○○段347 地號土地
    （下稱系爭土地）二大房持有比例，歸還第一被上訴人各17
    坪、第二被上訴人9.625坪，共計60.625 坪；待系爭土地出
    售並扣除增值稅等稅金後，再將餘款交付，其中44坪依向訴
    外人林秋陽取得成本計算，其餘16.625坪依原始取得增值稅
    計算。上訴人已於93年9月10 日出售系爭土地，取得價款新
    台幣（下同）8,751,595元，扣除上訴人於同年11 月26日繳
    交之土地增值稅411,450 元後，上訴人應給付第一被上訴人
    每人各1,202,096元，給付第二被上訴人680,599元。惟上訴
    人未依約履行，爰依系爭承諾書請求判命：(一)上訴人應給付
    第一被上訴人各1,202,096元、第二被上訴人680,599元，及
    均自93年12月1 日起算之法定利息。(二)請准供擔保宣告假執
    行等情。
    原審判決：上訴人應給付第一被上訴人各1,200,765 元、第
    二被上訴人680,599元，並均自93年12月1日起至清償日止按
    年息5％ 計算之利息，並分別定供擔保為條件之准免假執行
    宣告；第一被上訴人其餘之訴駁回。
    本件僅上訴人提起第二審上訴，第一、二被上訴人於第二審
    聲明：駁回上訴。
二、上訴人則以：(一)系爭承諾書之歸還前提，應依據「財產分配
    合約書」中「二大房持有比例」而定，故系爭承諾書雖有歸
    還第一、二被上訴人共60.625坪之記載，然應就65年分配時
    與93年9月10 日出售系爭土地時之坪數予以比較，始符系爭
    承諾書之真意。查上訴人之父林松德應取得1090平方公尺（
    即329 坪），惟實際僅取得438.21平方公尺（即132.56坪）
    ，迄93年9月10日出售系爭土地時，依然維持132.56 坪，顯
    然無歸還之問題。故伊簽立系爭承諾書之意思表示有錯誤，
    伊若知上述情事即不可能為此意思表示，則依民法第88條第
    1項前段規定，伊得將「承諾歸還戊○○等4人共60.625坪」
    之錯誤意思表示撤銷之。伊於93年9月12 日書立系爭承諾書
    ，並於94年9月12 日以答辯狀繕本送達第一、二被上訴人為
    通知，未逾一年之除斥期間。(二)「財產分配合約書」之當事
    人為伊父林松德及被上訴人之父林登科，是財產及系爭土地
    之分配是否有不均情事及是否應歸還，應回復到分配財產當
    時而定，故伊於系爭承諾書上特別記載：「依據中華民國65
    年10月21日其父林松德等兄弟二人財產分配合約書」字句，
    因此在伊父林松德尚存，而被上訴人之父已亡故情形下，伊
    書立系爭承諾書，顯然係以林松德之代理人名義為之。(三)「
    財產分配合約書」係約定：被上訴人之父林登科應分配取得
    約為185.7坪，伊父林松德應取得329坪。縱將伊父林松德（
    132.56坪）、伊（117.946坪）及弟林國寅（117.716坪）取
    得之面積合併計算，共計368.222 坪，與「財產分配合約書
    」約定之329.72坪相較，僅多出38.5坪，如要歸還，應以此
    為限。至於被上訴人迄93年9月10 日出售系爭土地時止，實
    際僅取得88.38坪（包括第一上訴人乙○○66.28坪、戊○○
    與甲○○各11.05坪），較約定應取得之185.7坪，短少
    97.32 坪，然此短少與伊家族或伊個人不相干，伊並無歸還
    之義務。(四)伊承諾對被上訴人返還多取回之系爭土地，應將
    伊自65年分配時迄93年出售土地之期間，伊及家族為取回土
    地所花費之成本、費用予以扣除後，始為應給付被上訴人之
    金額。準此，伊應返還予被上訴人之金額為：1.60.625x
    74,200（每坪單價）=4,498,375。2.4,498,375－211,488＝
    4,286,887【伊出售系爭土地應負擔之土地增值稅為411,450
    元，根據修正前土地稅法第33條及平均地權條例第40條規定
    ，土地增值稅是按土地漲價總數額，採倍數累進稅率課稅，
    稅捐稽徵機關於每次移轉時均按此稅率核課，無重複課稅之
    可能，因此本次出售117.946坪所支出之增值稅411,450元，
    60.625坪按比例應負擔211,488元】。3.4,286,887一56,437
    ＝4,230,450 【30萬元為第一次於81年10月27日向林金財取
    得時所花成本，伊當時取回88.373坪，以16.625坪按比例計
    算為56,437元（16.625÷88.373x300,000＝56,437）】。
    4.4,230,0000000,328【為取回林秋陽名下土地時伊及弟林
    國寅各支出費用（(346,775+176,553= 523,328）】＝
    3,707,122。5.第一被上訴人取得之金額為1,039,523元（
    3,707,122×17/60.625＝1,039,523） ，第二被上訴人取得
    之金額為588,553元（3,707,122×9.625/60.625＝ 588,553
    ）等語抗辯。聲明：(一)原判決不利於上訴人部分廢棄。(二)上
    開廢棄部分，被上訴人在第一審之訴駁回。
三、兩造不爭執之事實：
  (一)上訴人之父林松德與被上訴人之父林登科為兄弟，於65年10
    月21日簽訂「財產分配合約書」（簡稱系爭合約書），其內
    約定：就系爭土地，林松德分得1090平方公尺（約 329.725
    坪），林登科分得614平方公尺（約185.735坪），有財產分
    配合約書可按（原審訴字卷第30- 40頁），並為兩造所不爭
    執（本院卷第81頁反面、89-90頁），堪信為真實。
  (二)嗣被上訴人之父林登科去世，其繼承人間簽訂「財產分配協
    議書」，其內第4條載明：「坐落蘆竹段347地號土地，地目
    建，遺產持分壹八分之壹權利範圍，應無價移轉給屘叔林松
    德，暫由乙○○繼承並承諾於繼承登記後三十日內移轉給屘
    叔林松德，本件移轉所需費用及稅捐由方各分擔一半，吾
    等兄弟四人再平均分攤，各無異議」等語。其後，第一被上
    訴人乙○○依上開「財產分配協議書」，於83年3月18 日無
    償移轉系爭土地103 坪登記於上訴人名下，有財產分配協議
    書、土地登記謄本在卷（原審訴字卷第41-50、103頁），亦
    為兩造所不爭執，亦堪採信。
  (三)上訴人於93年9月12 日在林德昌、林其城、林元種、林庭岩
    見證下，簽立「承諾書」，承諾：「立承諾書人丙○○（上
    訴人），依據中華民國65年10月21日其父林松德等兄弟二人
    財產分配合約書之建地347 號（即系爭土地）二大房持有比
    例，承諾歸還戊○○等4 人（即第一、二被上訴人）共陸拾
    點陸貳伍坪（明細如后），待347 建地出售后扣除增值稅等
    稅金后（44坪依向林秋陽取得成本計算，餘16.625坪依原始
    取得增值稅計算），再將餘款交予戊○○等4 人。恐口無憑
    ，特立此書。戊○○17坪、丁○○17坪、甲○○17坪、乙○
    ○9.625坪，共計60.625坪」 ，有承諾書在卷（原審促字卷
    第22 頁）。
  (四)系爭土地之面積為6135平方公尺（約1855.83坪），於93年9
    月10 日出售他人，上訴人名下之117.946坪出售而取得之價
    款為8, 751,595元，應分擔之增值稅為411,450 元，有兩造
    不爭執之桃園縣政府稅捐稽徵處土地增值稅繳款書2 紙及分
    配明細可參（原審促字卷第24-25、26頁反面）。
四、本件重要爭點在於：(一)上訴人以本人或以林松德代理人之身
    分，簽立系爭承諾書？(二)上訴人撤銷系爭承諾書之意思表示
    ，有無理由？(三)系爭承諾書有無以林松德同意為停止條件？
    (四)若上訴人應返還土地予被上訴人者，上訴人應返還之坪數
    為多少？上訴人應返還予被上訴人之坪數折合金錢之價額，
    應如何計算？
五、上訴人以本人或以林松德代理人之身分，簽立系爭承諾書？
    觀察卷附系爭承諾書（原審促字卷第22頁）記載：「立承諾
    書人丙○○依據……承諾歸還戊○○等4 人共陸拾點陸貳伍
    坪……」，文末之立書人處有上訴人之簽名，並無任何上訴
    人表明為林松德代理之意旨；另參酌證人林德昌、林庭岩、
    林其城之證述：系爭承諾書乃兩造根據協議所寫，並未聽到
    上訴人表示係為父親林松德所寫云云（原審訴字卷第70、73
    、74頁），堪認：系爭承諾書係由兩造所簽訂，上訴人係本
    於自己身分簽名其上，並非本於林松德代理人之身分而為。
    是上訴人辯稱：伊係以林松德代理人身分簽立系爭承諾書，
    未得林松德同意，不生效力云云，顯不足採。
六、上訴人撤銷系爭承諾書之意思表示，有無理由？
  (一)如上所陳，依65年10月21日林松德及林登科簽立之「財產分
    配合約書」之約定，就系爭土地，林松德分得1090平方公尺
    （約329.725坪），林登科分得614平方公尺（約185.735 坪
    ）。然系爭土地於 93年9月10日出售予第三人呂慶章簽訂之
    買賣契約書記載，林松德所有之面積為132.56坪，上訴人為
    117.946坪、上訴人之弟林國寅為117.716坪，即上訴人家族
    3人共有368.222坪；另第一被上訴人乙○○為66.280坪、戊
    ○○及甲○○各為11.047坪，即被上訴人家族3人共 88.374
    坪，亦有土地買賣契約書及價款分配明細各1 件可稽（原審
    促字卷第7-16頁），且為上訴人所不爭執，亦堪信實。可見
    ：系爭土地至93年9月10 日出售之前，登記於林松德、林登
    科家族名下之系爭土地面積，與該二人於65年10月21日簽訂
    之「財產分配合約書」約定之面積相較，林松德部分多出
    38.497坪（368.222-329.725=38.497），林登科家族名下則
    不足97.361坪（185.735-88.374=97.361） 。
  (二)次查：因上訴人家族名下登記之系爭土地面積較前開「財產
    分配合約書」多，被上訴人家族名下登記之系爭土地面積則
    較少，因系爭土地將於93年9 月間出售，兩造因而簽立系爭
    承諾書，並於會算後，兩造同意並於承諾書載明上訴人應返
    還第一被上訴人各17坪，第二被上訴人9.625 坪等情，業據
    證人林德昌證述：「因為系爭347 建地要出售，有些意見沒
    有整合，有人同意，有人不同意出售，後來林松德與林登科
    因為之前財產分配書裡面有談到347 建地的分配比例，當時
    有拿那份財產分配書出來，當場就按照該財產分配書的坪數
    來計算林松德或林登科誰分的比較多或少，因為在我們祖父
    那一代所寫的分配書雖會記載每人可以分多少坪數，但可能
    分配到的土地登記在別人名下。因此，我堂哥即證人林其城
    就根據財產分配書來計算林登科就347 建地有少分，實際的
    坪數本來有算出來，但我不記得了，最後的結論雙方同意歸
    還60.625坪」、「兩造當時就60.625坪意思完全合致，沒有
    任何爭議」（原審訴字卷第69-70頁，本院卷第64 頁反面）
    ；另證人林其城證稱：「我是見證人，當初我們祖父那一代
    兄弟分財產時，雖然有帳，但土地還在其他共有人名下沒有
    取回，後來約在系爭承諾書簽訂兩年前有向林秋陽取回 176
    坪，應該由兩大房分，兩造這房應分得88坪，林松德分得44
    坪，林登科分44坪，另外因為林登科死的時候有將系爭土地
    103 坪移轉給林松德，再加上林金財移轉給林松德88坪，經
    過兩、三次取回土地，變成林松德取得的系爭土地坪數，比
    他當初與林登科分家時，帳面上分得的坪數還多，所以兩造
    才會簽立系爭承諾書」等語（原審訴字卷第72-1頁）。依上
    可知：林松德這一房取得系爭土地之面積超過「財產分配合
    約書」之約定38.497坪，而林登科這一房取得系爭土地之面
    積則不足97.361坪，在經過證人林其城、兩造在場會算後，
    雙方均同意於承諾書記載：由上訴人歸還第一、二被上訴人
    60.625坪，自兩造同意上訴人歸還之坪數60.625坪，上訴人
    家族多出、被上訴人家族不足之坪數均不一亦可看出：
    60.625坪應係兩造各自退讓後得出之折衷結論。
  (三)依上所陳，系爭承諾書上以國字載明上訴人應歸還第一、二
    被上訴人之坪數為「陸拾點陸貳伍坪」，復經上訴人簽名表
    示同意於後，係兩造各自退讓折衷之結論，則上訴人辯稱：
    林松德名下並未增加系爭土地之面積，伊無歸還之義務；及
    伊之家族名下登記之坪數較「財產分配合約書」之約定僅多
    出38.497坪，並非60.625坪等節，核與系爭承諾書上之記載
    有所不符，而不可採，上訴人更進而主張：系爭承諾書有錯
    誤云云，顯乏實據，自無從撤銷其所為系爭承諾書之意思表
    示。縱令上訴人所述：當時伊之真意僅欲歸還38.947坪，並
    非60.625坪，而有錯誤之情事發生一節為真，惟當時上訴人
    就自己家族就系爭土地登記之面積隨時可查，且其對於65年
    10月21日「財產分配合約書」之約定亦知之甚稔，則發生錯
    誤之情事顯係因上訴人自己之過失所致，則依民法第88條第
    1 項但書規定，上訴人亦不得撤銷系爭承諾書之意思表示。
七、系爭承諾書有無以林松德同意為停止條件？
    查系爭承諾書係由兩造同意後，上訴人本於自己名義簽名其
    上，上訴人簽完名即離開，並未表示要以林松德同意為停止
    條件，甚且上訴人亦未表示將系爭承諾書帶回給林松德看，
    有不同意再來談或類似話語等情，已據證人林德昌、林其城
    結證明確（原審訴字卷第70、74頁），再觀系爭承諾書上亦
    未記載「須迨林松德同意」之停止條件，則上訴人抗辯：系
    爭承諾書係以林松德同意為停止條件，林松德既未同意，系
    爭承諾書即不生效力云云，自屬無稽。
八、若上訴人應返還土地予被上訴人者，上訴人應返還之坪數為
    多少？上訴人應返還予被上訴人之坪數折合金錢之價額，應
    如何計算？
  (一)系爭承諾書已以國字載明上訴人應歸還第一、二被上訴人之
    系爭土地坪數為60.625坪，上訴人以：其家族登記之系爭土
    地坪數僅較「財產分配合約書」多出38.947坪，應以該坪數
    為歸還限度云云抗辯，自無可採。
  (二)上訴人應返還予被上訴人之坪數折合金錢之價額，應如何計
    算？
    1.系爭承諾書記載：「：：：，承諾歸還戊○○等4人共60.
      625坪，待347建地出售后扣除增值稅等稅金后（44坪依向
      林秋陽取得成本計算，餘16.625坪依原始取得增值稅計算
      ）再將餘款交付戊○○等4 人」等語，已明確表明上訴人
      承諾歸還被上訴人之60.625坪，係以扣除其增值稅等稅金
      後，再將餘款交付予被上訴人之方式為給付。
    2.茲兩造爭執之所在係：所謂「待347 建地出售后扣除增值
      稅等稅金后（44坪依向林秋陽取得成本計算，餘16.625坪
      依原始取得增值稅計算）」，即應予扣除之款項究竟為何
      ？
    3.按釋意思表示，應探求當事人之真意，不得拘泥於所用之
      辭句，民法第98條規定甚明。解釋當事人之契約，應以當
      事人立約當時之真意為準，真意何在，應以過去事實及其
      他一切證據資料為斷定之標準，不能拘泥文字致失真意，
      最高法院39年台上字第1053號判例明揭此旨。
    4.就系爭承諾書上「待347建地出售后扣除增值稅等稅金后
      （44坪依向林秋陽取得成本計算，餘16.625坪依原始取得
      增值稅計算）」，當事人之真意為何？
      (1)依證人即系爭承諾書之書寫人林德昌證陳：「被告（上
        訴人）曾經兩次取回登記在別人名下系爭347 地號土地
        ……因為兩次取得的時間不同，因此雙方協調16.625坪
        就按被告第一次取回的增值稅計算，其餘44坪依向林秋
        陽取得的成本計算」、「當時想說系爭土地是要賣，等
        到賣掉拿得價金後，上訴人還歸還給被上訴人的金額當
        然是要以賣的精神去想，應該要以賣得的價款扣掉增值
        稅，以及上訴人原先為了取回土地所曾經支出的成本、
        增值稅及費用等在內」、「當時承諾書寫的時候，確實
        是以我其上所講的精神去寫的」、「依承諾書的精神，
        (1)93年9月10日出售的增值稅；(2)於92 年間向林秋陽取
        得44坪土地的成本；(3)於81年間向林金財取回土地的成
        本等三項均應扣除」、「上訴人取回（土地）是有償取
        回，依照承諾書公平精神，應該大家一起分攤」、「上
        開(1)即是承諾書中『所謂建地出售后扣除增值稅』之字
        眼，(2)即是承諾書中『44坪依向林秋陽取得成本計算』
        ；(3)即是承諾書中『於16.625坪原始取得增值稅成本計
        算』等語（原審訴字卷第70頁，本院卷第65-66頁），
        核與另一證人林其城亦證稱：「因為丙○○（上訴人）
        向林秋陽取回系爭土地是有償的，因此丙○○返還系爭
        土地時，兩造同意扣除丙○○先支付的增值稅、代書費
        與利息等」云云一致（原審訴字卷第72-1頁）。
      (2)又承諾書上雖記載：「(1)待……扣除增值稅等稅金后（
        (2)44坪依向林秋陽取得成本計算，(3)餘16.625坪依原始
        取得增值稅計算）」，即將扣除增值稅等稅金之範圍，
        以括弧方式標示【即(1)＝(2)+(3)】 ，惟據證人林德昌證
        述：「寫的時候，重點在區分60.625坪，因為取得的時
        間點不同，而區分為44坪及16.625坪，不是在解釋扣除
        增值稅等稅金之內涵僅為(2)＋(3)。因為按照當時大家所
        談的精神是：取回土地後，不管登記在何人名義之下，
        只要那個人有支出成本，及此次93年間又把土地賣掉，
        就應按比例扣除以前曾經支出的成本，此次在93年9 月
        間賣出土地因而交付的增值稅及費用等成本，準此也應
        予以扣除，才能達到公平的目的」、「當時有提到60.
        625坪之內之44坪，是向林秋陽取得時的土地成本，16.
        625 坪是向林金財取得土地的成本。我認為大家都可以
        認知到如果93年出售土地的話就有增值稅，依照承諾書
        精神，應認要扣掉」綦詳（本院卷第66頁反面）。
      (3)參酌上開證人林德昌證述於書寫系爭承諾書之精神，及
        兩造退讓、折衷後約定由上訴人歸還60.625坪予第一、
        二被上訴人之結論等情，因認：本件應扣除之費用應係
        上開所列之(1)93年9月10日出售之增值稅， (2)44坪向林
        秋陽取回時之成本，及(3)16.625坪向林金財取回時增值
        稅、成本等項。
      (4)被上訴人雖辯稱：系爭承諾書係上訴人承諾「歸還」，
        並非由渠等「買回」，可見上訴人所歸還者，即係於83
        年間渠等家族移轉予上訴人之103 坪。若渠等應得之價
        款，尚須扣除掉上訴人以前為取回土地而支出之費用、
        成本者，無異於渠等買回原屬於自己家族之土地，顯與
        「歸還」之約定不合一節。查兩造於簽立系爭承諾書，
        若係本於被上訴人取回於83年間移轉予上訴人之103坪
        系爭土地之立場者，則應記載「上訴人無償歸還土地」
        ，承諾書非惟未為如此記載，反載明：「待347建地出
        售后扣除增值稅等稅金后（44坪依向林秋陽取得成本計
        算，餘16.625坪依原始取得增值稅計算）」等字眼，即
        足明白被上訴人取回承諾書所載60.625坪之價款，絕非
        不需扣除任何增值稅或成本，而是在扣除增值稅、取回
        土地成本之前提，具有證人林德昌證述之「不管登記在
        何人名義之下，只要取回土地之那個人有支出成本，應
        按比例予以扣除，大家一起分攤，達到公平的目的」之
        精神」存在，是被上訴人上開辯解，與承諾書上之文字
        記載不符，而不足採取。
      (5)被上訴人另以：證人林德昌謂：「系爭土地會不會賣出
        去還不知道，所以我不記得有無提到年土地出售是否扣
        除增值稅的問題」，則上訴人認本件價款應按比例扣除
        93年9 月出售時之增值稅云云置辯。惟查上訴人於原審
        提出之訴狀均記載：「前開347 地號，被告丙○○（上
        訴人）已出售，且已於93年11月26日繳交土地增值稅，
        並於93年11月27日領取尾款，依上開承諾書，被告即應
        給付原告戊○○、甲○○、丁○○各1,202,096元【（
        總價款8,751,595－土地增值稅411,450）÷總坪數117.
        946＝70,711.55元／坪。17坪之價款＝70,711.55 元／
        坪x17＝1,202,096元】……」等語（原審訴字卷第21、
        83、111 頁），可見：被上訴人亦認為渠等所得之價款
        ，亦應扣除93 年9月10日出售時上訴人繳付之土地增值
        稅，渠等至第二審始翻異前詞，亦無可取。
    5.承上開4.之說明，可知上訴人應返還予被上訴人之坪數
      60.625坪，折合之金錢價款計算方式應係：（上訴人出售
      土地117.946坪之得款－93年9月10日出售時之土地增值稅
      －44坪向林秋陽取回時之成本－16.625坪向林金財取回時
      之成本、增值稅）÷117.946x60.625＝被上訴人取得之每
      坪價款。
      (1)系爭土地售予第三人呂慶章每坪單價為74,200元，有土
        地買賣契約書可參（原審促字卷第7 頁），並為兩造所
        不爭執，則上訴人承諾歸還之60.625坪總價款為
        4,498,375元（74,200x 60.625﹦4,498,375）。
      (2)上訴人於93年9月10日出售系爭土地117.946坪時，繳交
        土地增值稅411,450元，按比例被上訴人應分擔211,488
        元（411,450x60.625/117.946=211,488，元以下四捨五
        入）。
      (3)60.625坪其中之44坪，係於92年1月3日向訴外人林秋陽
        取回176坪中之部分，該時為向林秋陽取回176坪總計支
        出費用及成本2,097,704 元，而上訴人及其弟林國寅為
        取回44坪繳交之增值稅、印花稅、規費、書狀費、代書
        費、簽約費等費用及成本分別為346,775元、176,553元
        ，合計為523,328 元，此有上訴人提出、被上訴人未予
        爭執之不動產買賣契約書、分配表足憑（原審訴字卷第
        58-60 頁），並經證人林德昌確認無訛（原審訴字卷第
        71頁，本院卷第65頁反面）
      (4)60.625坪其中之16.625坪，係於81年10月27日向訴外人
        林金財取回88.373坪中之部分，該時上訴人之父林松德
        為向林金財取回88.373坪支出土地增值稅、登記規費、
        代書費、印花稅等總共約30幾萬元，業據證人林其城證
        述明確（原審訴字卷第74-75 頁），上訴人同意按照30
        萬元計算（本院卷第16、92頁），亦為被上訴人所不爭
        執，則16.625坪按比例計算應分擔56,437元（300,000x
        16.625/88.373= 56,437，元以下四捨五入）。
      (5)第一、二被上訴人合計60.625坪出售價款4,498,375 元
        ，於扣除掉上開(2)93年9月10 日出售之土地增值稅分擔
        額211,488元、(3)44坪向林秋陽取回之成本523,328元、
        (4)16.625坪向林金財取回之增值稅、費用之分擔額
        56,437元後，餘款為3,707,122元（4,498,375-211,488
        - 523,328-56,437=3,707,122），即被上訴人就每坪所
        得單價為61148.4元（3,707,122÷60.625= 61,148.4）
        據以計算上訴人應給付第一被上訴人每人各1,039,523
        元（61,148.4x 17=1,039,523，小數點以下四捨五入）
        ，第二被上訴人588,553元（61,148.4x9.625= 588,553
        ）。
九、再按給付有確定期限者，債務人自期限屆滿時起負遲延責任
    ，民法第229條第1項規定甚明。系爭承諾書載明：「丙○○
    ………，承諾歸還戊○○等4人共60.625坪，待347建地出售
    后扣除增值稅等稅金后（44坪依向林秋陽取得成本計算，餘
    16.625坪依原始取得增值稅計算），再將餘款交付戊○○等
    4人」等語，可見兩造約定：上訴人應於獲得系爭土地售款
    ，並得扣除上開(2)93年9月10日出售之土地增值稅分擔額、
    (3)44坪向林秋陽取回之成本、(4)16.625坪向林金財取回之增
    值稅、費用之分擔額後，即應給付款項予被上訴人，即上訴
    人之給付有確定期限。查上訴人於93年11月26日繳納系爭土
    地增值稅，並於同年11月27日領取尾款，而向林秋陽、林金
    財取回土地之成本費用均為上訴人所知悉等情，業據被上訴
    人陳明（原審訴字卷第111頁），並為上訴人所不爭執，則
    依上開說明，上訴人應於計算扣除費用後之翌日93年11月28
    日負有依承諾書約定給付款項予被上訴人之義務，惟上訴人
    逾期未為，應自翌日即93年11月29日起負給付法定遲延利息
    之責任。從而，被上訴人請求上訴人自93年12月1日起給付
    法定遲延利息，洵屬有據。
十、綜上所述，被上訴人依系爭承諾書之約定，請求上訴人給付
    第一被上訴人各1,039,523元，給付第二被上訴人588,553元
    ，並均自93年12月1日起至清償日止按年息5％計算遲延利息
    之範圍內，為有理由，應予准許；第一、二被上訴人逾上開
    准許範圍之請求，即屬無據，應予駁回，假執行之聲請亦失
    依附，應併予駁回。
    原審就超過上開應准許部分，為上訴人敗訴之判決並為假執
    行之宣告，自有未洽，上訴意旨就此部分指摘原判決不當，
    求予廢棄改判，為有理由，爰判決如主文第一、二項所示。
    至於上開應准許部分，原審判命上訴人給付並為假執行之宣
    告，並無不合，上訴人仍執陳詞，求予廢棄，為無理由，應
    駁回其上訴。
十一、據上論結：本件上訴為一部有理由，一部無理由，依民事
      訴訟法第450條、第449條第1項、第79條、第85條第1項本
      文，判決如主文。
中    華    民    國    95    年    5    月     17    日
                  民事第一庭    審判長法  官  張耀彩
                                      法  官  盧彥如
                                      法  官  林金吾
正本係照原本作成。
如不服本判決，應於收受送達後20日內向本院提出上訴書狀，其
未表明上訴理由者，應於提出上訴後20日內向本院補提理由書狀
（均須按他造當事人之人數附繕本）上訴時應提出委任律師或具
有律師資格之人之委任狀；委任有律師資格者，另應附具律師資
格證書及釋明委任人與受任人有民事訴訟法第466條之一第一項
但書或第二項（詳附註）所定關係之釋明文書影本。
中    華    民    國    95    年    5    月     17    日
                                      書記官  張淑芳
附註：
民事訴訟法第四百六十六條之一（第一項、第二項）：
對於第二審判決上訴，上訴人應委任律師為訴訟代理人。但上訴
人或其他法定代理人具有律師資格者，不在此限。
上訴人之配偶、三親等內之血親、二親等內之姻親，或上訴人為
法人、中央或地方機關時，其所屬專任人員具有律師資格並經法
院認為適當者，亦得為第三審訴訟代理人。


司法院資訊處製作；財團法人民間司法改革基金會備份。
